【裁判字號】    98,交聲,694
【裁判日期】    980731
【裁判案由】    聲明異議
【裁判全文】
臺灣臺南地方法院交通事件裁定         98年度交聲字第694號
移送機關    交通部公路總局嘉義區監理所新營監理站
異議人即
受處分人    長勝環境科技有限公司
                    統一編號：.
法定代理人  甲○○
上列異議人即受處分人因違反道路交通管理處罰條例案件，對於
交通部公路總局嘉義區監理所新營監理站民國98年6月5日所為之
裁決處分（處分案號：新監裁違字第裁73-MM0000000號）聲明異
議，本院裁定如下：
    主    文
異議駁回。
    理    由
一、原處分意旨略以：受處分人即異議人長勝環境科技有限公司
    （下稱異議人）所有車牌號碼CM-8888自用一般小客車，於
    民國98年3月29日0時26分許，經人駕駛行經臺南縣臺1線314
    公里北上路段時，經雷達測速儀器測得其行車速度為82公里
    ，已超過該處之最高限速50公里，而有行車速度超過規定之
    最高時速20公里以上未滿40公里之情形，經臺南縣警察局交
    通警察隊員警製單逕行舉發，嗣經移送機關交通部公路總局
    嘉義區監理所新營監理站（下稱原處分機關）以其違規事證
    明確，依道路交通管理處罰條例第40條及違反道路交通管理
    事件統一裁罰基準表之規定，裁處異議人罰鍰新臺幣（下同
    ）1,800元。
二、本件異議意旨略以：
  (一)請交通隊舉證「台1線314.4公里北向之速限標誌」何時發包
    及重設，又同一路段速限標示區分成70、60、50公里不等之
    級距，理論依據或科學實驗為何？並請提供駕駛之物理慣性
    標準，為何在該路段要設置50公里之標示？為何不在其他路
    段？為何採證儀器故意設置於此？
  (二)該路段接近重要且十字路口，交通及車流量繁多，依駕駛習
    性，遇綠燈即常態性通過，遇黃、紅燈即減速停止，此為一
    般駕車慣性，是故測速儀器設置之地點位置，缺乏公信力，
    明顯違反憲法保障人民「行」之基本權力。
  (三)採證使用之「雷達測速儀」是否用於測量汽車超速用，法源
    依據為何？適法性呢？又該儀器當天之測速人員是否具執法
    人員身份？請具體提供證明文件或警務人員出勤紀錄表，以
    平民怨及眾怨。
  (四)請提供本件測速儀器之進口證明，並由國外廠商出示原廠證
    明，以證實該器具確實是供警務人員取締違規用。
  (五)此案駕駛人履次於該路段遭暗處告發超速，車速平均皆在60
    -80公里不等，以異議人所駕車款車齡逾10年，明顯非飆車
    之徒，請提供相關資料為核。
  (六)為此聲明異議，請求撤銷原處分等語。
三、按汽車駕駛人，行車速度，超過規定之最高時速，或低於規
    定之最低時速，除有第43條第1項第2款情形外，處1,200元
    以上2,400元以下罰鍰，並記違規點數1點，道路交通管理處
    罰條例第40條、第63條第1項第1款分別定有明文。
四、經查：
  (一)異議人所有之車牌號碼CM-8888號自用一般小客車，於上開
    時地，經人駕駛而有超速之違規行為，經臺南縣警察局交通
    警察隊員警製單逕行舉發，嗣經原處分機關裁處如上述裁罰
    等情，有臺南縣警察局98年4月7日南縣警交字第MM0000000
    號舉發違反道路交通管理事件通知單、原處分機關98年6月5
    日新監裁違字第裁73-MM0000000號裁決書各1份及採證照片1
    幀附卷可稽。
  (二)異議人雖質疑雷達測速儀用於測量汽車超速之適法性及測速
    人員之資格，並否認有超速行為；然查，就上開採證照片觀
    之，異議人所有之車牌號碼CM-8888號自小客車之行駛速度
    確為時速82公里，而本件採證照片係採用雷達式測速照相器
    所拍攝，該雷達測速儀業經經濟部標準檢驗局檢定合格，有
    臺南縣警察局98年5月18日南縣警交字第0980019923號函及
    其所附經濟部標準檢驗局雷達測速儀檢定合格證書（檢定日
    期為97年11月5日，有效期限至98年11月30日，檢定合格單
    號碼：JOGA0000000A、JOGA0000000B)在卷可稽，故該照相
    式雷達測速儀之準確性及正確性應值得信賴。又警察於執行
    取締汽車超速規違時，需以科學儀器測量汽車行駛之速度，
    現行用以測量汽車行駛速度之儀器有雷達、雷射測速儀器，
    而本件雷達測速儀器經檢定合格，其準確性及正確性值得信
    賴，已如前述，是本件以雷達測速儀器測量汽車行駛之速度
    ，其適法性應無可疑。再者，本件係由員警到達執勤地點將
    凱速雷達測速照相機組擺放在移動式三角架上，待設備架設
    完成後，分別逐項設定（核對）日期、標準時間、速限、地
    點及調整偵測行車方向後便由雷達測速儀器全程自動偵測並
    採證照相，而該員警業經參加工業技術研究院測速執法器材
    在職訓練課程結業，有臺南縣警察局98年7月16日南縣警交
    字第0980028965號函暨函附之工業技術研究院結業證書在卷
    可憑，則本件執行架設雷達測速器員警之資格，亦無可議，
    是異議人此部分之主張，並無理由。
  (三)又異議人對本件速限標誌、測速儀器之設置位置等之合法性
    有所質疑；惟道路主管機關本得於法令授權範圍內，基於權
    責對於各項行政措施為具體裁量、規劃，以求達成道路充分
    利用、維持交通秩序、保障道路使用人往來便利與安全之行
    政目的，除有違背法令或明顯矛盾、錯誤，司法機關亦不得
    涉入行政權核心領域，異議人對於行政機關具體行政措施如
    有意見，自應循正當管道向行政機關陳情、反應，尚不得以
    民眾主觀認定是項行政措施不合理，作為恣意違規之免責事
    由。
  (四)另違反道路交通管理處罰條例第40條規定者，原應依同條例
    第63條第1項第1款規定，記違規點數1點。然所謂「記點」
    ，僅對自然人始有意義，本件異議人係法人，爰不予記點，
    併予敘明。
五、綜上所述，異議人所有車牌號碼CM-8888號自用一般小客車
    ，確有於上開時、地行車速度超過規定之最高時速20公里以
    上未滿40公里之違規行為，則原處分機關裁決時依道路交通
    管理處罰條例第40條及違反道路交通管理事件統一裁罰基準
    表之相關內容，裁處異議人罰鍰1,800元之處分，核無違誤
    。本件異議為無理由，應予駁回。
六、據上論斷，應依道路交通管理處罰條例第87條第2項、道路
    交通案件處理辦法第19條，裁定如主文。
中    華    民    國    98    年    7     月    31    日
                    交通法庭  法  官 張家瑛
以上正本證明與原本無異。
如不服本裁定，應於收受送達後5日內向本院提出抗告狀。（應
附繕本）
                              書記官 李淑惠
中    華    民    國    98    年    8     月    3     日


司法院資訊處製作；財團法人民間司法改革基金會備份。
